【裁判字號】    95,中簡上,817
【裁判日期】    951229
【裁判案由】    詐欺
【裁判全文】
臺灣臺中地方法院刑事判決           95年度中簡上字第817號
上  訴  人  臺灣臺中地方法院檢察署檢察官
被      告  丁○○
上列上訴人因被告詐欺案件，不服臺灣臺中地方法院臺中簡易庭
95年度中簡字第2216號中華民國95年9 月19日第一審簡易判決（
聲請案號：臺灣臺中地方法院檢察署95年度偵字第15093 號，併
辦案號：95年度偵字第26094、26192、26350 號），提起上訴，
本院管轄之第二審合議庭逕依通常程序為第一審判決如下：
    主    文
原判決撤銷。
丁○○連續幫助犯詐欺取財罪，處有期徒刑伍月，如易科罰金，
以銀元參佰元即新台幣玖佰元折算壹日。
    犯罪事實
一、丁○○可預見一般人收購金融機構帳戶之存摺、提款卡（含
    密碼）、印章使用，常與財產犯罪密切相關，且取得他人存
    摺之目的在於不法收取他人受騙款項，藉以逃避員警之查緝
    之用，竟因缺錢花用，即使收購帳戶者，持之作為詐騙他人
    以收取受騙款項之用亦不違背其本意，透過報紙廣告得知姓
    名、年籍均不詳之成年男子欲收購他人之存摺使用，即基於
    幫助他人詐欺取財之不確定故意及概括犯意，於民國（下同
    ）95年3月29日及95年4月10日，連續在台中市第一廣場，將
    其所有如附表一所示之4個帳戶，包括存摺、提款卡（含密
    碼）或印章等物，以每個帳戶新台幣（下同）3000元、4000
    元及8000元不等之代價，分3 次售予姓名、年籍均不詳之成
    年男子（出售時間、地點、帳號、交付之物均詳如附表一所
    示）。嗣甲○○、丙○○、楊森源、曾煥章接獲電話，經告
    知涉案未出庭或帳戶、身分證遭人冒用或中獎，不疑有他，
    因而陷於錯誤，依指示匯款至丁○○之帳戶或設定為語音轉
    帳約定帳戶而遭轉出款項（被害人、匯款時間、金額及帳戶
    詳如附表二所示），旋即遭人提領一空。嗣因甲○○等人，
    察覺有異，而報警循線查獲。
二、按現行刑事訴訟法為保障被告之反對詰問權，排除具有虛偽
    危險性之傳聞證據，以求實體真實之發見，於該法第159 條
    第1 項明定被告以外之人於審判外之言詞或書面陳述，除法
    律有規定者外，不得作為證據。而刑事訴訟法第159條之1至
    159條之4有傳聞法則之例外規定，且被告以外之人於審判外
    之陳述，雖不符前4 條之規定，而經當事人於審判程序同意
    作為證據，法院審酌該言詞陳述或書面陳述作成時之情況，
    認為適當者，亦得為證據；當事人、代理人或辯護人於法院
    調查證據時，知有第159條第1項不得為證據之情形，而未於
    言詞辯論終結前聲明異議者，視為有前項之同意，刑事訴訟
    法第159條之5定有明文。本件檢察官、被告並未就被告以外
    之人於審判外之陳述有所爭執，且迄於言詞辯論終結前，均
    未主張有刑事訴訟法第159條第1項不得為證據之情形，是應
    認已同意作為證據，且經本院審酌後，認無不適當之情形，
    應認均有證據能力，合先敘明。
三、上開犯罪事實，業據被害人甲○○、丙○○、楊森源、曾煥
    章指述甚詳，復有被告所有如附表一所示帳戶之開戶資料、
    交易明細、存款業務往來申請約定書、郵政國內匯款執據、
    匯款委託書，及被害人甲○○存簿明細、語音轉帳約定帳戶
    明細表、被害人楊森源帳戶交易資料等在卷可稽，並經被告
    丁○○供承不諱，足徵被告之自白與事實相符，本件事證明
    確，被告犯行堪以認定。
四、按被告行為後，刑法施行法增訂第1條之1，將罰金單位改為
    新台幣，並將刑法分則未經修正而條文定有罰金者，其罰金
    數額提高為30倍，惟因原本刑法第339條 所規定罰金之單位
    為銀元，與新台幣折算比例為3比1，復因罰金罰鍰提高標準
    條例第1 條之適用，罰金數額業已提高10倍，因而實際上所
    得科處罰金之總數，固未提高，惟刑法第33條第5 款業經修
    正，罰金最低額由銀元1元以上，修正為新台幣1千元以上，
    以百元計算之，經比較修正前、後之規定，修正後之規定並
    未較有利於行為人，依刑法第2條第1項，應適用行為時法。
    又被告行為後，刑法第56條、第41條業經修正，並於95年7
    月1 日施行，刪除連續犯之規定，並將易科罰金之折算標準
    提高為以新台幣1千元、2千元或3千元折算1日，且行為時之
    易科罰金折算標準，修正前罰金罰鍰提高標準條例第2 條（
    現已刪除）規定，就其原定數額提高為100倍折算1日，經折
    算為新台幣後，應以新台幣900元折算1日，經比較修正前、
    後之規定，修正後之規定並未較有利於行為人，應適用行為
    時法論以連續犯並定其易科罰金之折算標準。
五、被告基於幫助詐欺取財之不確定故意，先後3 次將其所有如
    附表一所示帳戶之存摺、提款卡（含密碼）、印章售予姓名
    、年籍均不詳之成年男子，供作詐欺取財之用，且被告所為
    係屬詐欺取財罪構成要件以外之行為，核其所為，係犯刑法
    第30條第1項、第339條第1項之幫助詐欺取財罪，被告先後3
    次犯行，時間緊接，手段相同，且觸犯犯罪構成要件相同之
    罪名，顯係基於概括犯意為之，為連續犯，應依修正前刑法
    第56條之規定論以一罪，並加重其刑。又被告為幫助犯，應
    依刑法第30條第2 項之規定減輕其刑，並先加後減之。公訴
    人雖僅就被告出售附表一編號2 所示隆田郵局帳戶予他人之
    幫助詐欺取財犯行起訴，惟未起訴部分與上開起訴經本院判
    決有罪部分，有裁判上一罪之連續犯關係，為起訴效力所及
    ，並經檢察官函送併辦，本院自應併予審理，附此敘明。爰
    審酌被告提供帳戶供他人非法使用，使詐騙集團之人得手後
    得以隱藏身份，助長詐欺之犯罪風氣，及被害人所受之損害
    暨被告犯後坦承犯行，態度良好等一切情狀，量處如主文所
    示之刑，並諭知易科罰金之折算標準。
六、按檢察官聲請以簡易判決處刑之案件，經法院認為有第451
    條之1第4項但書之情形者，應適用通常訴訟程序審判之，刑
    事訴訟法第452 條定有明文；且對於簡易判決之上訴，準用
    刑事訴訟法第三編第一章及第二章之規定，管轄第二審之地
    方法院合議庭受理簡易判決上訴案件，應依通常程序審理。
    其認案件有刑事訴訟法第452 條之情形者，應撤銷原判決，
    逕依通常程序為第一審判決，此亦為法院辦理刑事訴訟簡易
    程序案件應行注意事項第14項所明定。查本案審判中發現被
    告尚有其他具連續犯之裁判上一罪之犯罪事實，足認本院認
    定之犯罪事實顯然與檢察官據以求處罪刑之事實不符，而有
    刑事訴訟法第451條之1第4項但書第2款前段之情形，揆諸前
    開法律規定，原審適用簡易判決處刑程序，尚有未合，應由
    本院合議庭改依通常程序審理後，逕為第一審之判決，檢察
    官或被告如不服本判決，仍得於法定上訴期間內，向管轄之
    第二審法院提起上訴，附此敘明。
據上論斷，應依刑事訴訟法第455條之1第1項、第3 項、第452條
、第451條之1第4項但書第2款前段、第369條第1 項前段、第364
條、第299條第1項前段，刑法第2條第1項、第339條第1項、修正
前刑法第56條、第41條第1項前段，罰金罰鍰提高標準條例第1條
前段、修正前罰金罰鍰提高標準條例第2條，判決如主文。
本案經檢察官乙○○到庭執行職務
中    華    民    國    95    年    12    月    29    日
                  刑事第二庭  審判長法  官  林清鈞
                                    法  官  郭書豪
                                    法  官  林慧英
附表一
┌──┬────┬─────┬────────────┬─────┐
│編號│出售時間│ 出售地點 │  金融機構名稱及帳號    │備      註│
├──┼────┼─────┼────────────┼─────┤
│1、 │95.03.29│台中市第一│ 台中商業銀行內新分行   │以4000元出│
│    │        │廣場      │ 帳號：000000000000     │售，交付存│
│    │        │          │                        │摺、提款卡│
│    │        │          │                        │（含密碼）│
├──┼────┼─────┼────────────┼─────┤
│2、 │95.04.10│同上      │ 隆田郵局               │以8000元出│
│    │        │          │ 帳號：00000000000000   │售，交付存│
│    │        │          │                        │摺、提款卡│
│    │        │          │                        │（含密碼）│
│    │        │          │                        │、印章    │
│    │        │          ├────────────┼─────┤
│    │        │          │ 太平郵局               │以8000元出│
│    │        │          │ 帳號：00000000000000   │售，交付存│
│    │        │          │                        │摺、提款卡│
│    │        │          │                        │（含密碼）│
├──┼────┼─────┼────────────┼─────┤
│3、 │95.04.10│同上      │ 台灣中小企業銀行太平   │以3000元出│
│    │        │          │ 分行                   │售，交付存│
│    │        │          │ 帳號：00000000000      │摺、提款卡│
│    │        │          │                        │（含密碼）│
└──┴────┴─────┴────────────┴─────┘
附表二
┌──┬───┬────┬────┬─────────┬──────────┐
│編號│被害人│匯款時間│匯款金額│ 匯 入 帳 戶      │      備          註│
│    │      │        │：新台幣│                  │                    │
├──┼───┼────┼────┼─────────┼──────────┤
│1、 │甲○○│95.03.31│207879元│附表一所示台中商業│謊稱其涉案未到庭，要│
│    │      │        │        │銀行內新分行帳號  │其將所有存款集中存入│
│    │      │        │        │                  │1個帳戶，並要其將被 │
│    │      │        │        │                  │告左列帳號設定為語音│
│    │      │        │        │                  │轉帳帳戶，遭人以語音│
│    │      │        │        │                  │轉出方式轉出3筆款項 │
│    │      │        │        │                  │分別為11元、55159元 │
│    │      │        │        │                  │、152709元          │
├──┼───┼────┼────┼─────────┼──────────┤
│2、 │丙○○│95.04.18│170萬元 │附表一所示隆田郵局│謊稱其身分證遭人冒用│
│    │      │        │        │帳號              │，須更換帳號，依指示│
│    │      │        │        │                  │將錢匯入左列帳號，計│
│    │      │        │        │                  │匯2筆，分別為70萬元 │
│    │      │        │        │                  │、100萬元           │
├──┼───┼────┼────┼─────────┼──────────┤
│3、 │楊森源│95.4.20 │100萬元 │附表一所示太平郵局│謊稱其帳戶遭人作為犯│
│    │      │        │（另有17│帳號              │罪之用，依指示轉帳  │
│    │      │        │元之手續│                  │100萬元至左列帳號   │
│    │      │        │費）    │                  │                    │
├──┼───┼────┼────┼─────────┼──────────┤
│4、 │曾煥章│95.04.21│0元     │附表一所示台灣中小│謊稱其中獎100萬元， │
│    │      │        │        │企業銀行太平分行帳│須匯款6萬元至左列帳 │
│    │      │        │        │號                │號，因察覺有異而未匯│
│    │      │        │        │                  │款                  │
└──┴───┴────┴────┴─────────┴──────────┘
上正本證明與原本無異。
如不服本判決，應於送達後10日內向本院提出上訴狀（須附繕本
），上訴於臺灣高等法院臺中分院。
                                   書記官  廖碩薇
中    華    民    國    95    年    12    月    29    日
附錄論罪科刑法條
刑法第339條
意圖為自己或第三人不法之所有，以詐術使人將本人或第三人之
物交付者，處5年以下有期徒刑、拘役或科或併科1千元以下罰金
。
以前項方法得財產上不法之利益或使第三人得之者，亦同。
前二項之未遂犯罰之。


司法院資訊處製作；財團法人民間司法改革基金會備份。
